臺灣臺南地方法院民事裁定　　　　　　　　96年度抗字第16號
抗　告　人　乙○○
相　對　人　慶豐商業銀行股份有限公司
法定代理人　甲○○
上列當事人間本票裁定強制執行事件，抗告人對於民國95年11月
8日本院95年度票字12647號裁定提起抗告，本院裁定如下：
    主  文
抗告駁回。
抗告程序費用新臺幣壹仟元由抗告人負擔。
    理  由
一、按執票人向本票發票人行使追索權時，得聲請法院裁定後強
    制執行，票據法第123 條定有明文。又本票執票人依上開法
    條之規定，聲請法院裁定許可對發票人強制執行，係屬非訟
    事件，此項聲請之裁定及抗告法院之裁定，僅依非訟事件程
    序，以審查強制執行許可與否，並無確定實體上法律關係存
    否之效力，即法院就本票形式上之要件是否具備予以審查為
    已足，至該本票債務是否已因清償而消滅，或發票人就票據
    債務之存否有爭執時，應由發票人提起確認之訴，以資解決
    （最高法院56年度台抗字第714號、57年度台抗字第76號判
    例參照）。次按本票既載明免除作成拒絕證書，則執票人聲
    請裁定准予強制執行時，自毋庸提出已為付款提示之證據。
    票據債務人如主張執票人未為提示，依票據法第124條準用
    同法第95條但書之規定，應由其負舉證之責（最高法院著有
    84年度台抗字第22號裁定可參）。
二、本件相對人主張：其執有抗告人於民國91年4月22日所簽發
    ，面額為新臺幣（下同）380,000元，未記載到期日，並載
    明免除作成拒絕證書之本票1紙，詎經相對人向抗告人提示
    尚有69,570元未獲付款，爰依票據法第123條規定聲請裁定
    准許強制執行，業據提出本票一紙為證。原審審查本票發票
    人欄上有抗告人之簽名、蓋章等形式上要件具備後裁定予以
    准許，即無不合。抗告意旨略以：相對人並未提示該本票，
    且其債權金額有誤，又未與抗告人協商，即採此途徑徒增社
    會成本，並加重抗告人付款難度，且未考量對抗告人之協助
    等語。惟查：
　（一）系爭本票為見票即付，並記載免除作成拒絕證書之文義
  　　　，且相對人已於原審聲請狀上，就上開見票即付本票具
    　　體說明提示日期為95年7月23日，依此，系爭本票已告
      　屆期，揆諸前揭票據法第95條規定及最高法院裁定意旨
        ，自應由抗告人就相對人未為付款提示之事實負其舉證
        責任，但抗告人並未提出任何證據以實其說，則其前開
        逕為否認提示之主張自無足採信。
　（二）抗告人既為發票人，自應負發票人之責任，且經本院依
  　　　形式上審核相對人執以聲請裁定強制執行之本票，並無
    　　不應予准許之情形。抗告人雖以相對人請求之金額有誤
      　，惟此係屬票據債務存否之爭執，揆諸首揭判例說明，
        自應由抗告人提起確認之訴，以資解決，非本件非訟程
        序所得審究，是抗告人此部分抗告理由，亦無足採。
　（三）本件既為相對人依法得行使之追索權，抗告人徒以相對
  　　　人未與其協商、加重其付款難度及未考量對抗告人的協
    　　助云云，均不足採。
   綜上，原裁定許可強制執行，並無違誤，抗告人提起本件抗
　 告，請求廢棄原裁定，為無理由，應予駁回。
三、末按「依法應由關係人負擔費用者，法院裁定命關係人負擔
    時，應一併確定其數額」、「前項費用之負擔有相對人者，
    準用民事訴訟法有關訴訟費用之規定」，非訟事件法第24條
    第1項及同法第21條第2項分別定有明文。本件抗告業經駁回
    ，抗告程序費用應由抗告人負擔，依上開法條規定，本院併
    予確定抗告程序費用額1,000元由抗告人負擔。
四、結論：本件抗告為無理由，依非訟事件法第46條、第21條第
    2項、第24條第1項，民事訴訟法第495條之1第1項、第449條
    條第1項、第78條、第95條，裁定如主文。
中　　華　　民　　國　　96　　年　　3　　月　　22　　日
                  民事第四庭    審判長法　官　蘇正賢
                                      法　官　陳映佐
                                      法　官　廖建彥
以上正本與原本無異。
本件不得抗告。
中　　華　　民　　國　　96　　年　　3　　月　　22　　日
                                      書記官　黃敏純
